【裁判字號】    97,聲,4089
【裁判日期】    971229
【裁判案由】    聲請定其應執行刑
【裁判全文】
臺灣高等法院刑事裁定                  97年度聲字第4089號
聲  請  人  臺灣高等法院檢察署檢察官
受  刑  人  甲○○
                      4樓
上列聲請人因受刑人數罪併罰有二裁判以上，聲請定其應執行之
刑（九十七年度執聲字第二○○四號），本院裁定如下：
    主  文
甲○○犯如附表所示各罪所處之刑，應執行有期徒刑拾月，如易
科罰金，以銀元參佰元即新台幣玖佰元折算壹日。
    理  由
一、聲請意旨略以：上列受刑人甲○○因違反護照條例等數罪，
    先後經判決確定，應依刑法第五十三條、第五十一條第五款
    規定，定其應執行之刑，爰依刑事訴訟法第四百七十七條第
    一項聲請裁定等語。
二、刑法第二條第一項規定：「行為後法律有變更者，適用行為
    時之法律。但行為後之法律有利於行為人者，適用最有利於
    行為人之法律」。依刑法第五十一條定應執行刑時，「裁判
    確定前犯數罪，其中一罪在新法施行前者，亦同（即亦應為
    新舊法比較）。」最高法院民國九十五年五月二十三日第八
    次刑事庭會議決議可資參照。本件受刑人於裁判確定前犯數
    罪，其中一罪係於九十五年七月一日之前犯之，而刑法第五
    十一條業於九十四年二月二日修正公布，並於九十五年七月
    一日施行，修正前刑法第五十一條第五款規定：「數罪併罰
    ，分別宣告其罪之刑，宣告多數有期徒刑者，於各刑中之最
    長期以上，各刑合併之刑期以下，定其刑期。但不得逾二十
    年。」修正後刑法第五十一條第五款規定：「宣告多數有期
    徒刑者，於各刑中之最長期以上，各刑合併之刑期以下，定
    其刑期。但不得逾三十年」，比較結果，修正後刑法並非較
    有利於行為人，依刑法第二條第一項前段之規定，仍應依修
    正前刑法，定其應執行之刑。又受刑人於犯罪時之刑法第四
    十一條規定，「犯最重本刑為五年以下有期徒刑以下之刑之
    罪，而受六個月以下有期徒刑或拘役之宣告，因身體、教育
    、職業、家庭之關係或其他正當事由，執行顯有困難者，得
    以一元以上三元以下折算一日，易科罰金。但確因不執行所
    宣告之刑，難收矯正之效，或難以維持法秩序者，不在此限
    。併合處罰之數罪，均有前項情形，其應執行之刑逾六月者
    ，亦同。」有關易科罰金折算標準，修正前罰金罰鍰提高標
    準條例第二條前段（現已刪除）規定，就其原定數額提高為
    一百倍折算一日，即以銀元一百元、二百元或三百元折算一
    日，經折算為新臺幣後，以新臺幣三百元、六百元或九百元
    折算為一日。惟九十五年七月一日修正施行之刑法第四十一
    條規定，「犯最重本刑為五年以下有期徒刑以下之刑之罪，
    而受六個月以下有期徒刑或拘役之宣告者，得以新臺幣一千
    元、二千元或三千元折算一日，易科罰金。但確因不執行所
    宣告之刑，難收矯正之效，或難以維持法秩序者，不在此限
    。前項規定於數罪併罰，其應執行之刑未逾六月者，亦適用
    之。」衡諸定執行刑之立法意旨，除為執行刑之方便，並係
    為受刑人之利益，是依刑法第二條第一項前段比較新舊法結
    果，以修正前之規定有利於受刑人，自應適用修正前刑法第
    四十一條第一項前段、第二項規定，定其折算標準。
三、受刑人因犯如附表所示各罪，經本院、台灣台北地方法院先
    後判處如附表所示之刑，均經分別確定在案。茲檢察官聲請
    定其應執行之刑，本院審核認聲請為正當，應定其應執行之
    刑。爰依刑事訴訟法第四百七十七條第一項、刑法第二條第
    一項前段、第五十三條、修正前刑法第五十一條第五款、第
    四十一條第一項前段、第二項、修正前罰金罰鍰提高標準條
    例第二條，裁定如主文。
四、附表所示偽造文書（使公務員登載不實）罪欄，台北台北地
    方法院九十六年度訴字第一○九一號判決主文「甲○○處有
    期徒刑一年，減為有期徒刑六月，如易科罰，以新台幣一千
    元折算一日」，關於易科罰金部分，依據判決理由欄參之二
    、論罪科刑之依據記載內容及據上論斷欄適用之法律，係適
    用修正前刑法第四十一條第一項前段及修正前罰金罰鍰提高
    標準條例第二項規定，「以銀元三百元即新台幣九百元折算
    一日」（台灣台北地方法院九十六年度訴字第一○九一號判
    決第二十三頁、第三十頁），該判決主文此部分顯係誤載，
    併予敘明。
中    華    民    國    97    年    12    月    29    日
                  刑事第十三庭  審判長法  官 曾德水
                                      法  官 趙文卿
                                      法  官 林婷立
以上正本證明與原本無異。
如不服本裁定，應於收受送達後五日內向本院提出抗告狀。
                                      書記官 王增華
中    華    民    國    97    年    12    月    29    日
附表：
┌──┬───┬────┬────────┬─────┐
│罪名│宣告刑│犯罪日期│ 最後事實審法院 │ 宣判日期 │
│    │      │        ├────────┼─────┤
│    │      │        │ 案          號 │ 確定日期 │
├──┼───┼────┼────────┼─────┤
│偽造│有期徒│94年4月 │台灣台北地方法院│96年12月5 │
│文書│刑1年 │15日至95├────────┤日        │
│（使│，減為│年4月28 │96年度訴字第1091├─────┤
│公務│有期徒│日止。  │號              │97年8月27 │
│員登│刑6月 │        │                │日（撤回上│
│載不│，如易│        │                │訴）      │
│實）│科罰金│        │                │          │
│    │以銀元│        │                │          │
│    │3百元 │        │                │          │
│    │即新台│        │                │          │
│    │幣9百 │        │                │          │
│    │元折算│        │                │          │
│    │1日。 │        │                │          │
├──┼───┼────┼────────┼─────┤
│違反│有期徒│94年9月 │   本     院    │97年9月24 │
│護照│刑2月 │間至96年├────────┤日        │
│條例│，如易│4月27日 │97年度上訴字第  ├─────┤
│    │科罰金│        │1139號          │97年11月2 │
│    │，以新│        │                │日        │
│    │台幣1 │        │                │          │
│    │千元折│        │                │          │
│    │算1日 │        │                │          │
│    │。    │        │                │          │
├──┼───┼────┼────────┼─────┤
│違反│有期徒│94年10月│   本     院    │97年9月24 │
│護照│刑2月 │間至96年├────────┤日        │
│條例│，如易│4月27日 │97年度上訴字第  ├─────┤
│    │科罰金│        │1139號          │97年11月2 │
│    │，以新│        │                │日        │
│    │台幣1 │        │                │          │
│    │千元折│        │                │          │
│    │算1日 │        │                │          │
│    │。    │        │                │          │
├──┼───┼────┼────────┼─────┤
│違反│有期徒│95年2月 │   本     院    │97年9月24 │
│護照│刑2月 │10日至96├────────┤日        │
│條例│，如易│年4月27 │97年度上訴字第  ├─────┤
│    │科罰金│日      │1139號          │97年11月2 │
│    │，以新│        │                │日        │
│    │台幣1 │        │                │          │
│    │千元折│        │                │          │
│    │算1日 │        │                │          │
│    │。    │        │                │          │
├──┼───┼────┼────────┼─────┤
│違反│有期徒│95年5月4│   本     院    │97年9月24 │
│護照│刑2月 │日至96年├────────┤日        │
│條例│，如易│4月27日 │97年度上訴字第  ├─────┤
│    │科罰金│        │1139號          │97年11月2 │
│    │，以新│        │                │日        │
│    │台幣1 │        │                │          │
│    │千元折│        │                │          │
│    │算1日 │        │                │          │
│    │。    │        │                │          │
└──┴───┴────┴────────┴─────┘


司法院資訊處製作；財團法人民間司法改革基金會備份。
